臺灣臺北地方法院行政訴訟判決　
110年度交字第400號
原      告  吳俊龍
被      告  新北市政府交通事件裁決處
                    設新北市○○區○○路0段000號2樓
代  表  人  李忠台  住同上
訴訟代理人  黃慧婷律師
上列當事人間交通裁決事件，原告不服新北市政府交通事件裁決
處中華民國110年6月29日新北裁催字第48-CU0000000號裁決，提
起行政訴訟，本院判決如下：
    主      文
一、原告之訴駁回。
二、訴訟費用新臺幣300元由原告負擔。
    事實及理由
一、程序部分：
    原告不服被告民國110年6月29日新北裁催字第48-CU0000000
    號道路交通管理事件裁決書（下稱原處分）而提起行政訴訟
    ，核屬行政訴訟法第237條之1第1項第1款規定之交通裁決事
    件，爰依行政訴訟法第237條之7規定，不經言詞辯論，逕為
    判決。
二、爭訟概要：
(一)原告於110年5月10日17時34分許，駕駛車號000-0000號自用
    小客車(下稱系爭車輛)，行經新北市新店區央北二路(下稱
    系爭地點），向左變換車道時未使用左側方向燈，經民眾檢
    具違規影像資料提出檢舉，經新北市政府警察局新店分局交
    通分隊（下稱舉發機關）員警填製新北市警交大字第CU0000
    000號舉發違反道路交通管理事件通知單(下稱舉發通知單)
    予以舉發。
(二)原告不服舉發通知單向被告陳述意見，經舉發機關查復違規
    屬實，被告審認原告有「汽車駕駛人未依規定使用方向燈」
    之違規行為，乃依道路交通管理處罰條例第42條規定開立原
    處分，裁處原告新臺幣（下同）1,200元罰鍰，並於110年7
    月1日送達原告。原告不服原處分，於110年7月29日向本院
    提起行政訴訟。
三、原告起訴主張及聲明：
(一)主張要旨：
　  原告檢視系爭車輛之行車紀錄器影像，可清楚聽見原告使用
    方向燈所產生之繼電器聲響，且檢舉人所提供之影片一開始
    即可清楚看見系爭車輛左側葉子鈑方向燈確有亮起，並非夕
    陽之反射光線。於檢舉影片時間12秒時系爭車輛之方向燈有
    亮起，原告於檢舉影片時間13秒時已完成變換車道動作，足
    見原告並無「變換車道不依規定使用方向燈」之違規行為，
    被告所為裁罰與事實不合。
(二)聲明：原處分撤銷。　　
四、被告答辯及聲明：
(一)答辯要旨：
　  依檢舉人提供之行車紀錄器錄影畫面可知，原告於系爭地點
    變換車道時確實未依規定使用方向燈，其違規事實明確，被
    告據以裁處，並無違誤。原告所提供之行車紀錄器影片，僅
    能聽見類似節拍器之聲響，且秒數僅有1秒，難以判斷該聲
    響之源頭為何，且該影片亦未拍攝到系爭車輛之方向燈運作
    情形，被告實難據以認定原告駕駛系爭車輛變換車道時有依
    規定使用方向燈。
(二)聲明：駁回原告之訴。　　　　
五、爭點：
　　原告駕駛系爭車輛變換車道時，有無未依規定使用方向燈之
    違規行為？
六、本院之判斷：
(一)應適用之法令：道路交通安全規則第91條第1項第6款、第10
    9條第2項第2款、道路交通管理處罰條例第42條（附錄）。
(二)原告駕駛系爭車輛變換車道時，確有未依規定使用方向燈之
    違規行為：
  l.按道路交通安全規則第91條第1項第6款規定，行車遇有變換
    車道時所用之燈光，應先顯示欲變換車道方向之燈光。其立
    法目的乃在於為加強道路交通管理、維護交通秩序、確保交
    通安全，使其他用路人得預知該車之行車動向，而為安全之
    措施，為駕駛人須具備之基本常識及應盡之注意義務，駕駛
    人自有遵守之義務。所謂「應先顯示方向燈」，解釋上應係
    指於開始變換車道前至變換車道完成之過程中，應全程顯示
    方向燈，而開始變換車道前於何時即應顯示方向燈，涉及後
    方車輛之合理預期時間，且與行車速度及車距有關，並非只
    要曾顯示方向燈即可恣意進行變換車道之動作，否則其他用
    路人難於在該車變換車道前明確知悉及預期。
  2.查原告於110年5月10日17時34分許駕駛系爭車輛，行經系爭
    地點欲變換車道前，其左前側葉子鈑之方向燈雖曾亮起，僅
    閃爍數下，惟在系爭車輛變換車道時，該車車尾方向燈並無
    亮起等情，業經本院當庭勘驗屬實，並有本院勘驗筆錄暨擷
    取照片(見本院卷第82頁、第85至89頁)及準備程序筆錄(見
    本院卷第81至83頁)在卷可稽，且有舉發通知單(見本院卷第
    51頁)、原處分(見本院卷第61頁)及送達證書(見本院卷第63
    頁)附卷可佐，堪認原告駕車行經系爭地點變換車道時，確
    有未依規定使用方向燈之違規事實，原告之違規行為業已升
    高行車安全之風險，超出其他用路人對其行車動線之合理期
    待，而嚴重危害原告及其他用路人之生命、身體及財產安全
    ，原告之違規事證明確，故被告所為原處分，並無違誤。
(三)至原告主張依其行車紀錄器光碟所示，確有聽見原告使用方
    向燈所產生之繼電器聲響，且系爭車輛左側葉子板方向燈確
    有亮起；系爭車輛於檢舉影片時間12秒時方向燈有亮起，於
    檢舉影片時間13秒時已完成變換車道動作，原告自無「變換
    車道不依規定使用方向燈」之違規行為等語。惟查，經本院
    當庭勘驗檢舉人所提供之行車紀錄器光碟結果：畫面時間17
    ：34：12，系爭車輛準備從右側車道向左變換至左側車道，
    系爭車輛左側葉子鈑方向燈有亮起；畫面時間17：34：12，
    系爭車輛準備從右側車道向左變換至左側車道，系爭車輛左
    側葉子鈑方向燈已熄滅，且車尾方向燈未亮起；畫面時間17
    ：34：13，系爭車輛向左變換車道，車尾方向燈未亮起，且
    向左變換車道完成，亦未見車尾方向燈亮起等情，有前述之
    行車紀錄器光碟、本院勘驗筆錄暨翻拍照片及準備程序筆錄
    可憑，足見原告駕駛系爭車輛雖曾開啟左側葉子鈑方向燈後
    即熄滅，且系爭車輛之車身於變換車道在尚未進入左側車道
    前，其左側葉子鈑方向燈即已熄滅，且車尾方向燈亦未亮起
    ，揆諸前開說明，原告所提供之行車紀錄器經本院勘驗結果
    (見本院卷第95、97頁)，僅能佐證原告於變換車道前曾開啟
    左側葉子鈑方向燈，尚無法證明原告於變換車道時已依規定
    使用左側方向燈，故原告上開主張，尚難遽為有利於己之論
    據。
(四)本件判決基礎已臻明確，兩造其餘攻擊、防禦方法及訴訟資
　　料經本院審酌後，核與判決結果不生影響，無一一論述之必
　　要，併此敘明。　　
七、結論：
　　原處分認事用法並無違誤，原告訴請撤銷原處分為無理由，
    應予駁回。至本件第一審裁判費為300元，應由敗訴之原告
    負擔，爰確定第一審訴訟費用額如主文第2項所示。
中　　華　　民　　國　　111 　年　　1　　月　 　24　　日
                  行政訴訟庭  法  官  黃子溎
上為正本係照原本作成。
如不服本判決，應於送達後20日內，向本院提出上訴狀並表明上
訴理由（原判決所違背之法令及其具體內容或依訴訟資料可認為
原判決有違背法令之具體事實)，其未載明上訴理由者，應於提
出上訴後 20 日內向本院補提理由書（上訴狀及上訴理由書均須
按他造人數附繕本，如未按期補提上訴理由書，則逕予駁上訴）
，並應繳納上訴裁判費新臺幣 750 元。
中　　華　　民　　國　　111 　年　　1　　月　 　24　　日
                              書記官  藍儒鈞
附錄（參考法條）：
1.道路交通安全規則第91條第1項第6款
　行車遇有變換車道情況時所用之燈光，應依下列規定：
　六、變換車道時，應先顯示欲變換車道方向之燈光。 
2.道路交通安全規則第109條第2項第2款
　汽車駕駛人，應依下列規定使用方向燈： 
　二、變換車道時，應先顯示欲變換車道方向之燈光，並應顯示
      至完成轉彎或變換車道之行為。
3.道路交通管理處罰條例第42條　
　汽車駕駛人不依規定使用燈光者，處新臺幣1,200元以上3,600
  元以下罰鍰。

訴訟費用計算書
項　　　　目　　金　額（新臺幣）　　備　註
第一審裁判費　　 300元             
合        計　　 300元